【裁判字號】    98,事聲,29
【裁判日期】    980828
【裁判案由】    聲明異議
【裁判全文】
臺灣屏東地方法院民事裁定              98年度事聲字第29號
異  議  人
即 債務 人  乙○○
相  對  人
即 債權 人  台新國際商業銀行股份有限公司
法定代理人  蔡孟
相  對  人
即 債權 人  中國信託商業銀行股份有限公司
法定代理人  羅聯福
相  對  人
即 債權 人  台北富邦商業銀行股份有限公司
法定代理人  高朝陽
相  對  人
即 債權 人  萬泰商業銀行股份有限公司
法定代理人  周榮生
代  理  人  楊浩雲
相  對  人
即 債權 人  遠東國際商業銀行股份有限公司
法定代理人  甲○○
上列債務人聲請消費者債務清理條例事件，因不服本院民事執行
處司法事務官於九十八年六月二十二日所為九十七年度執消債更
字第一一號裁定提出異議，本院裁定如下：
    主  文
異議駁回。
    理  由
一、按當事人對於司法事務官處理事件所為之終局處分，得於處
    分送達後10日之不變期間內，以書狀向司法事務官提出異議
    。但支付命令之異議仍適用第518 條及第519 條之規定。司
    法事務官認前項異議有理由時，應另為適當之處分；認異議
    為無理由者，應送請法院裁定之。法院認第1 項之異議為有
    理由時，應為適當之裁定；認異議為無理由者，應以裁定駁
    回之。前項裁定，應敘明理由，並送達於當事人，民事訴訟
    法第240 條之4 定有明文。次按法院得將更生方案之內容及
    債務人財產及收入狀況報告書通知債權人，命債權人於法院
    所定期間內以書面確答是否同意該方案，逾期不為確答，視
    為同意。同意及視為同意更生方案之已申報無擔保及無優先
    權債權人過半數，且其所代表之債權額，逾已申報無擔保及
    無優先權總債權額之二分之一時，視為債權人會議可決更生
    方案；又更生方案經可決者，法院應為認可與否之裁定，消
    費者債務清理條例（下稱本條例）第60條第1 項、第2 項及
    第62條第1 項亦分別定有明文。
二、本件異議意旨略以其依本條例聲請更生，業經本院以97年度
    消債更字第108 號裁定自民國（下同）97年6 月23日12時開
    始更生程序，詎債權人遠東國際商業銀行股份有限公司（下
    稱遠東銀行）違反本條例第48條第2 項前段之規定，仍繼續
    向第三人健益科技股份有限公司（下稱健益公司）收取伊之
    薪資債權新台幣（下同）90,000元，然本院民事執行處司法
    事務官98年6 月22日所為97年度執消債更字第11號（下稱執
    行卷宗）認可伊更生方案之裁定，竟將上開金額逕自遠東銀
    行之債權中與以扣除，該更生方案已違反各債權人公平受償
    原則，致使違法收取債權之債權人先獲滿足清償。爰依法聲
    明異議：主張撤銷原更生方案並命遠東銀行所收取之90,000
    元返還異議人，另請求淮予異議人就本院所編製債權表中之
    債務總額958,481 元，分96期清償、每期清償9,984 元，清
    償成數仍為100 % ，以維異議人之權益等語。
三、經查，異議人所主張之事實，遠東銀行於98年1 月16日及同
    年4 月17日就異議人所提出之更生方案書面確答不同意時，
    即已自承，並業據異議人所提出遠東銀行出具之97年6 月10
    日、同年7 月10日、同年8 月8 日、同年9 月10日、同年10
    月9 日、同年11月10日及同年12月10日收據七紙，及臺灣高
    雄地方法院97年4 月2 日雄院高97司執福字第27569 號執行
    命令影本為憑，足可勘認。惟查，本件異議人係於97年5 月
    21日（收狀日）向本院聲請更生，聲請時應已知悉上開執行
    命令，然異議人提出之債權人清冊中仍列有尚積欠遠東銀行
    122, 000元之債務；且更生程序進行中，遠東銀行於97年7
    月16日具狀陳報債權114,832 元，經本院司法事務官編列債
    權表並計算利息、違約金至更生裁定准許前一日即98年6 月
    22日共計115,672 元，均未見異議人異議而確定；嗣所提更
    生方案，僅債權人中國信託商業銀行股份有限公司表示不同
    意（人數並未過半，且不同意債權人之債權占總債權額為6.
    37%） ，業經已申報無擔保及無優先權債權人過半數，且其
    所代表之債權額，逾已申報無擔保及無優先權總債權額之二
    分之一之債權人可決，依法視為債權人會議可決更生方案，
    有執行案卷可稽。
四、按當事人或利害關係人，對於執行法院強制執行之命令，或
    對於執行法官、書記官、執達員實施強制執行之方法，強制
    執行時應遵守之程序，或其他侵害利益之情事，得於強制執
    行程序終結前，為聲請或聲明異議，強制執行法第12條第1
    項前段定有明文。是本件異議人於受臺灣高雄地方法院強制
    執行之際，遇有侵害利益之情事，應向發執行命令之執行法
    院，於強制執行程序終結前，為聲請或聲明異議以之救濟，
    始符合本條例第48條第2 項前段法院裁定開始更生程序後，
    對債務人不得開始或繼續強制執行程序之意旨；再者，債務
    人之資產本即全體債權人之總擔保，而異議人表示「願扣除
    遠東銀行已收取之九萬元後，全部清償」（參執行卷宗98年
    5 月15日詢問筆錄），固違反各債權人公平受償原則，或容
    有不當，然縱得藉由救濟取回遠東銀行收取之金額，惟該金
    額仍應按債權額之比例分配與全體債權人，要無返還與異議
    人；既已如前述，未得由遠東銀行逕為返還異議人，即毋庸
    審酌異議人另提出按總額958,481 元（未扣除遠東銀行之90
    ,000 元） ，分96期清償、每期清償9,984 元做為清償條件
    之必要，遑論該清償條件與更生方案以8 年、分96期，第1
    期至第95期每期給付90,000元、第96期給付13,481元，作為
    清償全部債務868,481 元（已扣除東銀行之90,000元）之條
    件相當，總計均為清償全部債務，對異議人並無不公。
五、綜上，是本院司法事務官依法認可債務人所提之更生方案，
    並無違誤，債務人之聲明異議，為無理由，應予駁回。爰依
    民事訴訟法第240 之4 第3 項後段，裁定如主文。
中    華    民    國    98    年    8     月    28    日
                        民事庭法官  李麗芳
上為正本係照原本作成。
如對不服本裁定，應於裁定送達後10日內，以書狀向本院提出抗
告，並繳納抗告費新臺幣1千元。
中    華    民    國    98    年    8     月    31    日
                        書  記  官  滕一珍


司法院資訊處製作；財團法人民間司法改革基金會備份。
